【裁判字號】    90,自,162
【裁判日期】    900507
【裁判案由】    詐欺等
【裁判全文】
臺灣臺中地方法院刑事判決                            九十年度自字第一六二號
    自  訴  人  乙○○○有限公司
    代  表  人  丙○○
    被      告  甲○○
右列被告因侵占案件，經自訴人提起自訴，本院判決如左：
    主  文
甲○○意圖為自己不法之所有，而侵占自己持有他人之物，累犯，處有期徒刑肆月，
如易科罰金，以參佰元折算壹日。
    事  實
一、甲○○曾於民國八十七年間因違反麻醉藥品管理條例案件，經本院判處有期徒刑
    七月確定，甫於八十九年二月二十八日執行完畢，竟仍不知謹慎行事，其於九十
    年一月二十七日向乙○○○有限公司（下稱進億公司，代表人丙○○，設於台中
    市○○路七二三號一樓）租用車牌號碼Ｅ九─九二二一號喜美牌自用小客車乙輛
    ，約定租期二日，每日租金新台幣（下同）一千五百元，詎甲○○於繳納二千元
    租金後即未再繳納，並萌為自己不法所有之意圖，在台中縣市某地，將前開自用
    小客車予以侵占入己拒不返還，供作交通工具使用。嗣進億公司於九十年二月十
    四日寄發存證信函催討，亦置之不理。迄進億公司對甲○○提起刑事自訴後，甲
    ○○始於九十年四月間託人將前開自用小客車返還進億公司。
二、案經被害人進億公司向本院提起自訴。
    理  由
一、訊據被告甲○○固坦承向自訴人承租前開自用小客車，及繳納租金二千元後未再
    繼續繳納之事實，惟矢口否認其有侵占之犯行，辯稱：伊因到北部所以沒辦法回
    來處理續租之事，但伊於九十年二月間有委託朋友通知車行要續租，且伊租車時
    有騎一部機車去抵押，並無侵占自用小客車之意思云云。經查右揭事實，業據自
    訴人進億公司代表人丙○○於本院審理時指述綦詳，並有車輛借用約定承諾切結
    書及存證信函等影本各一份在卷可稽，被告既自承於九十年一月二十七日僅繳納
    二千元之租金後即未再繼續繳納，且至自訴人催告不理而對其提起刑事自訴後，
    於九十年四月間始託人將前開自用小客車返還自訴人，堪認被告應有變易持有而
    為不法所有之侵占意圖。雖被告辯稱其於九十年二月間有委託朋友通知車行要續
    租之事，但自訴人進億公司代表人丙○○否認有接到該通知，而縱被告確有託人
    告知自訴人要續租車輛乙節屬實，但被告在未繳納租金達二、三個月之情形下仍
    繼續使用承租車輛，亦足認被告有侵占車輛之意圖甚為明顯。被告另辯稱其於租
    車時有騎一部機車去抵押，固經自訴人進億公司代表人丙○○供認屬實，然自用
    小客車之價值比機車之價值高出許多，故被告縱將機車抵押予自訴人，並無解於
    被告將承租車輛變易持有而為不法所有之意圖。是被告前開辯稱，核屬事後諉卸
    之詞，不足採信，本件事證明確，被告之犯行堪以認定。
二、核被告所為，係犯刑法第三百三十五條第一項之侵占罪。查被告於八十七年間因
    違反麻醉藥品管理條例案件，經本院判處有期徒刑七月確定，於八十九年二月二
    十八日執行完畢，有台灣台中地方法院檢察署刑案資料查註紀錄表在卷可稽，其
    受有期徒刑執行完畢後，於五年以內再犯本件有期徒刑以上之罪，為累犯，應依
    刑法第四十七條規定加重其刑。爰審酌被告素行不佳，竟仍不知檢束行為，再為
    本件侵占承租車輛之犯行，本不宜輕罰，惟念及被告於本院審理前已將承租車輛
    返還自訴人，並表示願賠償自訴人所受損失，堪認其犯後尚知悔悟等一切情狀，
    量處如主文所示之刑，並諭知易科罰金之折算標準（刑法第四十一條業於九十年
    一月十日修正公布，並於同年月十二日生效，其中就得易科罰金之罪之範圍，擴
    張為「犯最重本刑為五年以下有期徒刑以下之刑之罪，而受六個月以下有期徒刑
    或拘役之宣告」。本件被告所犯之侵占罪，係屬「最重本刑為五年以下有期徒刑
    以下之刑之罪」，而其宣告刑亦屬「有期徒刑六個月以下之宣告」，故本件被告
    即得諭知易科罰金之折算標準，併此敘明）。
據上論斷，應依刑事訴訟法第三百四十三條、第二百九十九條第一項前段，刑法第三
百三十五條第一項、第四十七條、第四十一條第一項前段，罰金罰鍰提高標準條例第
一條前段、第二條，判決如主文。
中      華      民      國    九十      年      五      月      七      日
                              台灣台中地方法院刑事第四庭
                                      法  官  張  靜  琪
右正本證明與原本無異。
如不服本判決，應於判決送達後十日內向本院提出上訴狀，上訴於臺灣高等法院臺中
分院( 須附繕本 )。
                    書記官
中      華      民      國    九十      年      五     月       七      日
附錄論罪科刑法條
刑法第三百三十五條
意圖為自己或第三人不法之所有，而侵占自己持有他人之物者，處五年以下有期徒刑
、拘役或科或併科一千元以下罰金。
前項之未遂犯罰之。


司法院資訊處製作；財團法人民間司法改革基金會備份。
